【裁判字號】    92,訴,66
【裁判日期】    920314
【裁判案由】    清償借款
【裁判全文】
臺灣臺中地方法院民事判決  九十二年訴字第六六號
    原      告  中央信託局臺中分局
    法定代理人  甲○○
    訴訟代理人  乙○○
    被      告  丙○○
右當事人間請求清償借款事件，本院判決如左：
    主      文
被告應給付原告新臺幣肆佰捌拾陸萬零柒拾伍元，及自民國八十六年十二月三日起至
清償日止，按年息百分之七點四九二計算之利息，並自民國八十七年一月四日起至清
償日止，其逾期在六個月以內者，按上開利率百分之十，逾期超過六個月部分，按上
開利率百分之二十計算之違約金。
訴訟費用由被告負擔。
    事      實
一、原告方面：
  (一)聲明：如主文所示。
  (二)陳述：
  1.訴外人彭楷男邀同被告為連帶保證人，於民國八十一年九月三日向原告借款新臺
    幣（下同）六百萬元，並約定清償日為一百零一年九月三日，利息按年息百分之
    九，加碼百分之一，共計百分之十計算，嗣後隨原告按月調整後之基本放款利率
    而隨之調整，並重新計算利率。償還方法：自借款日起按月付息，並約定遲延還
    本或付息時，逾期六個月以內部分，按約定利率百分之十，逾期六個月部分，就
    超過部分，按約定利率百分之二十，加付違約金，經訴外人彭楷男及被告立有同
    一內容之擔保放款借據乙紙，及交原告收執。
  2.詎訴外人彭楷男自八十六年十二月三日起，即未繳息，尚餘本金四百八十六萬零
    七十五元，及如前開所述之利息、違約金等（調整後之基本放款利率為百分之六
    點四九二，加百分之一，共計為百分之七點四九二），迭經催討均未置理，依擔
    保放款借據第一條之約定，任何一宗債務不依約清償本金、利息，借款視為全部
    到期，訴外人彭楷男依法自應清償如訴之聲明所示之本金、利息、違約金之債務
    。茲被告既為其連帶保證人，依約自應負連帶清償之責。
  (三)證據：提出擔保放款借據、貸款清償查詢單各一紙為證。
二、被告方面：
  (一)聲明：駁回原告之訴。
  (二)陳述：本件借款至今事隔已達十年，被告已不記得曾經擔任本件借款之連帶保證
    人，擔保放款借據上之簽名是否為被告所簽，亦不記得，但有一點像被告之筆跡
    ，另本件借款人為訴外人彭楷男，其當時係被告在太府建設公司之業務主管，被
    告事後私下曾向訴外人彭楷男詢問本件借款事宜，訴外人彭楷男表示其有多筆借
    款，不能確定本件借款是由被告擔任連帶保證人，但因為當時同事間之感情很好
    ，如果訴外人彭楷男找被告擔任保證人，被告一定會答應。
  (三)證據：聲請訊問證人彭楷男。
    理      由
一、原告起訴主張訴外人彭楷男邀同被告為連帶保證人，於八十一年九月三日向原告
    借款六百萬元，並約定有利息、違約金等借款相關事項，訴外人彭凱男及被告立
    有同一內容之擔保放款借據乙紙，及交原告收執，詎訴外人彭楷男自八十六年十
    二月三日起，即未繳息，尚餘本金四百八十六萬零七十五元，及約定利息、違約
    金等未還，迭經催討均未置理，依雙方之約定，任何一宗債務不依約清償本金、
    利息，借款視為全部到期，訴外人彭楷男依法自應清償如訴之聲明所示之本金、
    利息、違約金之債務。茲被告既為其連帶保證人，依約自應負連帶清償之責等語
    ，被告則以：事隔十年，其對本件已經不復記憶，僅認為擔保放款借據上關於連
    帶保證人之筆跡與其筆跡有一點像其筆跡，且經其私下向訴外人彭楷男詢問，訴
    外人彭楷男亦無法確定被告有擔任本件借款之連帶保證人等語以資抗辯。
二、經查，原告主張訴外人彭楷男於八十一年九月三日向原告借款六百萬元，並約定
    清償日為一百零一年九月三日，利息按年息百分之九，加碼百分之一，共計十計
    算，嗣後隨原告按月調整後之基本放款利率而隨之調整，並重新計算利率。償還
    方法：自借款日起按月付息，並約定遲延還本或付息時，逾期六個月以內部分，
    按約定利率百分之十，逾期六個月部分，就超過部分，按約定利率百分之二十，
    加付違約金，經訴外人彭楷男及被告立有同一內容之擔保放款借據乙紙，及交原
    告收執。詎訴外人彭楷男自八十六年十二月三日起，即未繳息，尚餘本金四百八
    十六萬零七十五元，及如前開所述之利息、違約金等（調整後之基本放款利率為
    百分之六點四九二，加百分之一，共計為百分之七點四九二），迭經催討均未置
    理，依擔保放款借據第一條之約定，任何一宗債務不依約清償本金、利息，借款
    視為全部到期，訴外人彭楷男依法自應清償如訴之聲明所示之本金、利息、違約
    金之債務等事實，提出擔保放款借據、貸款清償查詢單各一紙為證，被告對上開
    事實亦不爭執，堪信屬實。
三、次查，原告雖主張被告於本件借款擔任訴外人彭楷男之連帶保證人，並提出擔保
    放款借據一紙為證，然被告對於其是否曾擔任連帶保證人乙節表示不復記憶，但
    對於擔保放款借據上之簽名，未能確實表明非其所為，並以其曾私下向訴外人彭
    楷男詢問，訴外人彭楷男亦不能確定本件借款係由被告擔任連帶保證人，並聲請
    訊問訴外人彭楷男，而證人即訴外人證人彭楷男到庭證稱：擔保放款借據上關於
    借款人之簽名確為我個人簽的沒錯，因為當時我在太府建設公司工作，景氣很好
    ，我們同事之間都有互相擔任連帶保證人之情形，我記得我有找過被告擔任我的
    保證人，但是因為當時我另有向華南商業銀行股份有限公司借一筆四百四十餘萬
    元之借款，僅不確定是哪一筆找被告擔任保證人等語，被告對於證人即訴外人彭
    楷男所表示於太府建設公司工作時，同事間有互相擔任保證人之情形乙節並不爭
    執，復陳稱：當時若訴外人彭楷男找其擔任保證人，其一定會答應此事等語，則
    證人即訴外人彭楷男既然表示曾經找過被告擔任借款保證人，僅因係何筆借款其
    不甚清楚，惟本件原告所提出之擔保放款借據既明白顯示係由被告擔任連帶保證
    人，且被告對於借據上之簽名，亦無法確定非其所為，僅稱不復記憶，自堪信被
    告係本件借款之連帶保證人。
四、按消費借貸者，謂當事人一方移轉金錢或其他代替物之所有權於他方，而約定他
    方以種類、品質、數量相同之物返還之契約，民法第四百七十四條第一項定有明
    文；又稱保證者，謂當事人約定，一方於他方之債務人不履行債務時，由其代負
    履行責任之契約，同法第七百三十九條亦有明文；另保證債務之所謂連帶，係指
    保證人與主債務人負同一債務，對於債權人各負全部給付之責任者而言，此就民
    法第二百七十二條第一項規定連帶債務之文義參照觀之甚明（最高法院四十五年
    台上字第一四二六號判例可資參照）；而連帶債務之債權人，依同法第二百七十
    三條第一項規定，得對於債務人中之一人或數人或其全體，同時或先後請求全部
    或一部之給付。本件訴外人彭楷男向原告借款，既自八十六年十二月三日起，即
    未依約清償，借款自視為全部到期，茲被告為其連帶保證人，從而，原告依連帶
    保證契約請求被告給付借款四百八十六萬零七十五元，及自八十六年十二月三日
    起至清償日止，按年息百分之七點四九二計算之利息，並自八十七年一月四日起
    至清償日止，其逾期在六個月以內者，按上開利率百分之十，逾期超過六個月部
    分，按上開利率百分之二十計算之違約金，為有理由，應予准許。
五、據上論結，本件原告之訴為有理由，依民事訴訟法第七十八條，判決如主文。
中       華       民       國    九十二    年    三      月    十四    日
                                        臺灣臺中地方法院民事第三庭
~B法      官  許石慶
右為正本係照原本作成
如不服本判決，應於判決送達後二十日內，向本院提出上訴狀。
中      華      民      國    九十二    年      三      月     十三     日
~B法院書記官    魏愛玲


司法院資訊處製作；財團法人民間司法改革基金會備份。
